臺灣屏東地方法院民事判決
111年度潮簡字第56號
原      告  林祉秀  
訴訟代理人  林福容律師
被      告  洪慶和  
上列當事人間請求確認支票債權不存在等事件，本院於民國111
年11月22日言詞辯論終結，判決如下：
　　主  文
一、確認被告所持如附表所示支票，對原告之支票債權不存在。
二、確認被告持有本院110年度司促字第7121號支付命令暨確定
    證明書所載對原告之債權不存在。
三、本院110年度司執字第50980號清償債務強制執行事件之強制
    執行程序，應予撤銷。
四、訴訟費用由被告負擔。
    事實及理由
壹、程序部分：
一、按確認法律關係之訴，非原告有即受確認判決之法律上利益
    者，不得提起，民事訴訟法第247 條第1 項前段定有明文。
    而所謂即受確認判決之法律上利益，係指因法律關係之存否
    不明確，致原告在侵害之危險，而此項危險得以對於被告之
    確認判決予以除去之者而言（最高法院42年台上字第1031號
    裁判意旨參照）。經查，原告主張被告就附表所示支票（下
    稱系爭支票）、本院110年度司促字第7121號支付命令(下稱
    系爭支付命令)及確定證明書所載本金、利息債權對其不存
    在，為被告所否認，足見上述法律關係存否並不明確，致原
    告在私法上之地位有受侵害之危險，而此項危險得以對被告
    之確認判決除去之，是原告提起本件訴訟有受確認判決之法
    律上利益，合先敘明。
二、按簡易訴訟之訴狀送達後，原告不得將原訴變更或追加他訴
    ，但請求之基礎事實同一者，不在此限。民事訴訟法第255
    條第1項但書第2款、第436條第2項各有明定。查原告起訴之
    請求嗣追加、變更如下述（本院卷第3-5、48頁），核屬基
    礎事實同一之請求，於法有據。　
貳、實體部分：
一、原告主張：被告持系爭支票向本院聲請支付命令，經本院於
    民國110年6月30日核發系爭支付命令，於110年8月24日確定
    ，被告並向本院聲請強制執行，經本院110年度司執字第509
    80號清償債務強制執行事件(下稱系爭執行事件)受理，現停
    止執行中，然兩造並無債權、債務存在，被告自應舉證系爭
    支票為真正，且證明系爭支付命令、確定證明書所載債權存
    在，如被告未證明債權存在，系爭執行事件之強執執行程序
    應予撤銷，爰依強制執行法第14條第2項提起本件訴訟，並
    聲明如主文第1項所示。
二、被告則以：系爭支票係受讓自訴外人張肱儒、王志鴻，渠等
    經我舅舅向我借款，先前就有借款過等語，資為抗辯，並聲
    明：原告之訴駁回。
三、經查，被告所持系爭支票，票載發票人為原告，被告持系爭
    支票向本院聲請支付命令，經本院於110年6月30日核發系爭
    支付命令，於110年8月24日確定，被告並向本院聲請強制執
    行，經本院系爭執行事件受理，現停止執行中等情，經本院
    調閱系爭支付命令、系爭執行事件卷宗無訛，且為兩造所不
    爭執，堪信為真實。
四、得心證之理由：
　㈠按在票據上簽名者，依票上所載文義負責；二人以上共同簽
    名時，應連帶負責。票據法第5條定有明文。次按執行名義
    無確定判決同一之效力者，於執行名義成立前，如有債權不
    成立或消滅或妨礙債權人請求之事由發生，債務人亦得於強
    制執行程序終結前提起異議之訴，強制執行法第14條第2項
    已明文。再按當事人主張有利於己之事實者，就其事實有舉
    證之責任，民事訴訟法第277條前段亦有明定。又按票據為
    無因證券，僅票據債權人就票據作成前之債務關係，無庸證
    明其原因而已。至該票據本身是否真正，即是否為發票人所
    作成，則應由票據債權人負證明之責，此觀民事訴訟法第27
    7條規定之法理至明（最高法院86年度台上字第2097號判決
    意旨參照）。復按確認法律關係不存在之訴，如被告主張其
    法律關係存在時，應由被告負舉證責任(最高法院98年度台
    上字第1265號判決意旨參照)。
　㈡經查，被告雖提出其在滿洲鄉農會交易明細表為證(本院卷第
    19-26頁)，亦難據此認定原告確有實際簽發系爭支票，故被
    告未就系爭支票乃原告所簽發一節，舉證以實其說，原告訴
    請確認被告所執系爭支票債權對其不存在，自非無憑。另系
    爭支付命令乃被告以系爭支票向本院聲請支付命令所核發，
    被告仍無其他證據，足資證明系爭支付命令、確定證明書所
    載債權存在，揆諸上開說明，原告確認此部分債權不存在，
    同屬有據。再被告上開債權既俱不存在，原告訴請撤銷系爭
    執行事件之強執執行程序，於法有據。
五、綜上所述，原告依強制執行法第14條第2項，請求確認如主
    文第1至2項所示債權不存在，並撤銷系爭執行事件之強執執
    行程序，為有理由，應予准許。
六、本件事證已臻明確，兩造其餘攻擊防禦方法及證據，核與判
    決之結果不生影響，爰不一一論列，併此敘明。
七、訴訟費用負擔之依據：民事訴訟法第78條。
中　　華　　民　　國　　111 　年　　12　　月　　8　　日
                  潮州簡易庭  法　官　曾迪群
附表：
編號 發   票   日 付款提示日(退票日) 票  面  金  額 (新臺幣) 票據號碼 1 109年10月14日 110年5月21日 50萬元 FA0000000 2 110年5月17日 110年5月18日 40萬元 FA0000000 

以上正本係照原本作成。
如不服本判決，應於送達後20日內，向本院提出上訴狀並表明上
訴理由，如於本判決宣示後送達前提起上訴者，應於判決送達後
20 日內補提上訴理由書（須附繕本）。如委任律師提起上訴者
，應一併繳納上訴審裁判費。
中　　華　　民　　國　　111 　年　　12　　月　　8 　　日
                              書記官　薛雅云